臺灣臺北地方法院刑事判決　　　　　　　 96年度訴字第411號
公　訴　人　臺灣臺北地方法院檢察署檢察官
被　　　告　乙○○
　　　　　　　　　　　樓
上列被告因詐欺案件，經檢察官提起公訴（96年度偵字第2604號）
，本院判決如下：
    主  文
乙○○共同常業詐欺，處有期徒刑壹年陸月。緩刑肆年。
    事  實
一、乙○○於民國94年4 月起，受僱於由姓名年籍不詳綽號「寶
    哥」之男子，在臺北市松山區○○○路204巷6號3樓之1成立
    「必達股份有限公司」（下稱必達公司）。必達公司嗣於94
    年6 月間再改名為「盈豐貿易股份有限公司」（下稱盈豐公
    司）。乙○○受僱後，即與「寶哥」、邱品芸、丙○○、丁○○等人共同基於意圖為自己不法所有以詐術使人陷於錯誤
    而給付金錢並以之為常業之犯意聯絡，由「寶哥」擔任集團
    首腦，負責策劃詐騙計畫。邱品芸（所涉詐欺及偽造文書等
    罪嫌，業據臺灣臺北地方法院判處有期徒刑 5年，經提起上
    訴後，現由臺灣高等法院審理中）對外自稱為「陳意璇」，
    直接聽命於「寶哥」，並為現場主持人，負責應徵、面試業
    務人員、作業員及處理會計、收付款、轉帳匯款等財務、人
    事業務。丙○○擔任必達公司之主任，丁○○則擔任更名後
    之盈豐公司主任（丙○○及丁○○所涉詐欺罪嫌，業據本院
    分別判處有期徒刑4年2月、3年6月，經提起上訴後，現由臺
    灣高等法院審理中）。乙○○則擔任業務，並以「林仁傑」
    之名對外接洽。負責與應徵而來之人員同處一獨立辦公室，
    藉機了解新進人員之家庭經濟狀況，配合主任丙○○、丁○○等人，鼓吹新進人員投資「私單」之方式，向新進人員詐
    取財物。於94年4月及6月間，戊○○及甲○○先後依報紙徵
    人廣告前往應徵，並均獲錄用擔任珠珠縫製員。乙○○即先
    後與其二人共處於一獨立隔間辦公室內。乙○○藉由閒聊取
    得戊○○、甲○○之信賴，打探渠等之家庭背景、資力及投
    資意願後報告其先後所屬之主任丙○○及丁○○，決定詐騙
    策略、金額，並配合丙○○、丁○○等人之演出。由乙○○
    負責對戊○○二人佯稱: 公司有多餘之「私單」（未達公司
    規定交易數量之小額訂單）可由員工自行承接，投資購買眼
    鏡等產品再轉售予訂購客戶，保證獲利，報酬豐厚。且其二
    人投資多少，伊也會跟著投資多少，並當場拿出由丙○○及
    丁○○所預備之現金，展示予戊○○二人，取信於戊○○、
    甲○○二人。致使戊○○、甲○○，陷於錯誤，誤以為投資
    私單可賺取高額利潤，而分別依丙○○及丁○○之指示，於
    附表所示時間，分別繳付投資款予丙○○及丁○○。計戊○○前後共交付1,200萬2900 元予丙○○，另甲○○則共交付
    1073萬8000元投資款予丁○○。嗣甲○○以其姊姊須用款為
    由，要求先退還100萬元，丁○○旋退還其100萬元。戊○○
    等繳付之各該款項由邱品芸統一彙整後，依「寶哥」之指示
    ，以不詳之比例朋分予丙○○等人花用。乙○○於戊○○二
    人每次付款時，可分得3至5千元不等之報酬。俟戊○○、甲○○投資上開金額後，邱品芸、丙○○、丁○○、乙○○等
    人先藉詞拖延，其等一再追討投資報酬，即假稱其等遭公司
    查獲偷接私單，予以解雇，指示其等在家等候通知。嗣戊○○等人多次聯繫丙○○等未獲回應，始知受騙。
二、案經戊○○、甲○○訴由臺灣臺北地方法院檢察署檢察官偵
    查起訴。
    理  由
一、認定本件犯罪事實所依憑之證據及理由:
    上揭犯罪事實，業據被告乙○○坦承不諱，核與證人即告訴
    人戊○○、甲○○二人於本院審理時結證之證詞相符，並有
    證人戊○○及甲○○二人分別提出之國泰世華銀行帳號0000
    00000000號、000000000000號帳戶存摺影本（戶名蔡豐名）
    、聯邦商業銀行000000000000號、000000000000號帳戶存摺
    影本（戶名蔡豐名）、中華郵政000000000000000號郵政存
    簿儲金簿影本（戶名甲○○）、中華郵政股份有限公司保險
    單借款約定書、國泰世華銀行000000000000號存摺影本（戶
    名甲○○）在卷可稽。足認被告之上開出於任意性所為之自
    白，核與事實相符，而可採信。從而，本件被告常業詐欺之
    犯行，事證明確，洵堪認定，應依法論科。
二、論罪科刑理由：
  (一)被告行為後，刑法於94年1月7日修正通過，於94年2月2日公
    布，並於95年7月1日施行。按行為後法律有變更者，適用行
    為時之法律，但行為後之法律有利於行為人者，適用最有利
    於行為人之法律，現行刑法第2條第1項訂有明文。經查:
  (1)本件被告行為時之刑法第33條第5款規定：罰金為1元以上。
    折算新臺幣為3元以上。而95年7 月1日公布施行之刑法第33
    條第5款規定：罰金為新臺幣1000元以上。
  (2)修正後刑法業將刑法第340 條之常業詐欺罪刪除，惟刑法第
    339條第1項之詐欺罪，其法定刑為5 年以下有期徒刑、拘役
    或科或併科1000元以下罰金；修正前刑法第340 條之常業詐
    欺罪之法定刑則為1年以上7年以下有期徒刑，本案被告所犯
    詐欺犯行如附表所示，如分論併罰，以法定最重本刑計算，
    其分論併罰之刑度將超過常業詐欺罪之最重本刑，故仍以適
    用修正前刑法幫助常業詐欺罪處斷，對被告較為有利。
  (3)經比較新、舊法之結果，被告行為時之舊法對其較為有利。
  (4)至於被告行為後刑法第28條亦有修正，修正前規定為：2 人
    以上共同實施犯罪之行為者，皆為正犯。修正後之規定則為
    ：2人以上共同實行犯罪之行為者，皆為正犯。揆諸本條之
    修正理由係為釐清陰謀共同正犯、預備共同正犯、共謀共同
    正犯是否合乎本條規定之正犯要件，是非屬法律變更。附此
    敘明。
  (二)是核被告所為係修正前刑法第340 條之常業詐欺取財罪。被
    告與「寶哥」、丙○○、丁○○、邱品芸等人間，有犯意之
    聯絡及行為之分擔，均為共同正犯。爰審酌被告為個人私利
    ，配合集團詐騙告訴人等，其所分擔之角色及所獲分配之利
    益不高，以及其犯罪後，已分別與告訴人戊○○及甲○○達
    成和解，分別賠償其二人各20萬元，有和解書在卷可稽，並
    經本院與告訴人二人當庭確認無訛，足認其犯後已有悔悟之
    犯後態度等一切情狀，量處如主文所示之刑。
  (三)又被告行為後，刑法第74條緩刑之規定於上開期日亦經一併
    修正。而犯罪在新法施行前，新法施行後緩刑之宣告，應適
    用新法第74條規定（最高法院95年5月23日95年度第8次刑庭
    會議決議可資參照。）。本院審酌被告未曾受任何有期徒刑
    以上刑之宣告，此有臺灣高等法院被告前案紀錄表在卷可稽
    ，且其已與告訴人二人和解，並獲得告訴人二人當庭表示宥
    恕，及同意給予其緩刑之自新機會，其經此偵、審之程序，
    當知所警惕，認其上開所受刑之宣告以暫不執行為適當，爰
    併依修正後刑法第74條第1項第1款規定宣告不附負擔之緩刑
    4年，用啟自新。
據上論斷，應依刑事訴訟法第299條第1項前段，刑法第2條第1項
前段、刑法第28條、修正前刑法第340條、修正後刑法第74條第
1項第1款，罰金罰鍰提高標準條例第1條前段，判決如主文。
本案經檢察官陳焜昇到庭執行職務。
中　　華　　民　　國　　96　　年　　6 　　月　　21　　日
  　　　　　　　　刑事第四庭  審判長法  官  劉慧芬
                                    法  官  呂政燁
                                    法　官  李桂英
上正本與原本無異。
如不服本判決，應於判決送達後10日內，向本院提出上訴狀。
　　　　　　　　　　　　　　　書記官　黃鈴容
中　　華　　民　　國　　96　　年　　6 　　月　　21　　日
附錄本案論罪科刑法條全文：
修正前中華民國刑法第340條：
以犯第339條之罪為常業者，處1年以上7年以下有期徒刑，得併
科5萬元以下罰金。
附表:
一、告訴人戊○○部分:
┌──┬──────┬─────────┬─────────┐
│編號│付款時間    │ 付款金額（單位:  │付款資金來源及領款│
│    │            │ 新臺幣）         │帳戶              │
├──┼──────┼─────────┼─────────┤
│1   │94年7月19日 │50萬元            │蔡豐名之國泰世華銀│
│    │            │                  │行000000000000號帳│
│    │            │                  │戶領現            │
├──┼──────┼─────────┼─────────┤
│2   │94年4月25日 │10萬元            │蔡豐名之聯邦商業銀│
│    │            │                  │行000000000000號帳│
│    │            │                  │戶領現            │
├──┼──────┼─────────┼─────────┤
│3   │94年4月25日 │50萬元            │蔡豐名之聯邦商業銀│
│    │            │                  │行000000000000號帳│
│    │            │                  │戶領現            │
├──┼──────┼─────────┼─────────┤
│4   │94年4月25日 │46萬元            │跟友人借款        │
├──┼──────┼─────────┼─────────┤
│5   │94年5月3日  │30萬元            │蔡豐名之國泰世華銀│
│    │            │                  │行000000000000號帳│
│    │            │                  │戶領現            │
├──┼──────┼─────────┼─────────┤
│6   │94年5月4日  │126萬元           │蔡豐名之國泰世華銀│
│    │            │                  │行000000000000號帳│
│    │            │                  │戶領現            │
├──┼──────┼─────────┼─────────┤
│7   │94年5月4日  │40萬元            │跟友人借款        │
├──┼──────┼─────────┼─────────┤
│8   │94年5月4日  │2900元            │自有現金          │
├──┼──────┼─────────┼─────────┤
│9   │94年5月20日 │513萬元           │蔡豐名之國泰世華銀│
│    │            │                  │行000000000000 號 │
│    │            │                  │帳戶領現          │
├──┼──────┼─────────┼─────────┤
│10  │94年5月20日 │65萬元            │跟友人借款        │
├──┴──────┴─────────┴─────────┤
│                                                          │
│合計:共1200萬2900元                                       │
└─────────────────────────────┘
二、告訴人甲○○部分:
┌──┬──────┬─────────┬─────────┐
│編號│付款時間    │付款金額（單位:新 │付款資金來源及領款│
│    │            │臺幣）            │帳戶              │
├──┼──────┼─────────┼─────────┤
│1   │94年6月16日 │3萬5000元         │甲○○之國泰世華銀│
│    │            │                  │行000000000000號帳│
│    │            │                  │戶領現            │
├──┼──────┼─────────┼─────────┤
│2   │94年6月22日 │10萬              │同上帳戶          │
├──┼──────┼─────────┼─────────┤
│3   │94年7月1日  │44萬3000元        │同上帳戶          │
├──┼──────┼─────────┼─────────┤
│4   │94年7月7日  │83萬元            │同上帳戶（係股票賣│
│    │            │                  │出之得款）        │
├──┼──────┼─────────┼─────────┤
│5   │94年7月14日 │95萬元            │同上帳戶（係國泰保│
│    │            │                  │單借款）          │
├──┼──────┼─────────┼─────────┤
│6   │94年7月29日 │225萬元           │同上帳戶（係友人許│
│    │            │                  │芳柏及姊姊林秋香之│
│    │            │                  │資金）            │
├──┼──────┼─────────┼─────────┤
│7   │94年8月18日 │150萬元           │同上帳戶（係友人邱│
│    │            │                  │月麗之資金）      │
├──┼──────┼─────────┼─────────┤
│8   │94年9月2日  │210萬元           │同上帳戶（係房屋貸│
│    │            │                  │款）              │
├──┼──────┼─────────┼─────────┤
│9   │94年9月8日  │130萬元           │同上帳戶（係友人邱│
│    │            │                  │月麗之資金）      │
├──┼──────┼─────────┼─────────┤
│10  │94年8月24日 │104萬元           │甲○○之中華郵政  │
│    │            │                  │000000000000000號 │
│    │            │                  │存款帳戶          │
├──┼──────┼─────────┼─────────┤
│11  │94年8月25日 │20萬元            │同上帳戶（係保單借│
│    │            │                  │款）              │
├──┴──────┴─────────┴─────────┤
│合計:共1073萬8000元，其中已歸還100萬元。                  │                                                   ││
└───────────────────────────
